臺灣高等法院民事裁定　　　　　　　　　100年度抗字第495號
抗　告　人　吳　訂
代　理　人　黃陽壽律師
抗告人因與相對人忠和營造工程有限公司間清償債務強制執行事
件聲明異議，對於中華民國100年3月9日臺灣臺北地方法院100年
度聲字第71號裁定提起抗告，本院裁定如下：
    主  文
抗告駁回。
抗告程序費用由抗告人負擔。
    理  由
一、按強制執行應依執行名義為之，執行法院對於執行名義是否
    有效成立，自應加以審查。未確定之支付命令，不備執行名
    義之要件，其執行名義尚未成立，執行法院不得據以強制執
    行。法院誤認未確定之裁判為確定，而依聲請付與確定證明
    書者，不生該裁判已確定之效力。執行法院就該裁判已否確
    定，仍得予以審查，不受該確定證明書之拘束（最高法院81
    年台抗字第114號判例意旨參照)。次按，法人無法自為訴訟
    行為，應由其法定代理人代為訴訟行為，法院或他造對於法
    人為訴訟行為者，亦僅得向其法定代理人為之，故民事訴訟
    法第170條規定，法定代理人死亡或其代理權消滅者，訴訟
    程序在有法定代理人承受其訴訟以前當然停止；若於法定代
    理人死亡或代理權消滅後，仍以當事人名義代為或代受訴訟
    行為者，不生訴訟法上之效力。
二、抗告人主張：伊持原法院於民國85年8月8日核發85年度促字
    第22329號支付命令（下稱系爭支付命令）暨確定證明書，
    聲請執行相對人之財產，詎原法院司法事務官以系爭支付命
    令送達對象不合法，系爭支付命令非適法之執行名義為由，
    駁回伊強制執行之聲請。惟相對人公司於民國83年5月26日
    遭經濟部撤銷登記時，計有股東楊維綸、陶延生、儲鐵、李
    石麟、陳永仁、胡靜怡、胡靜嫻、劉惠英、張妙芬、邱玉鳳
    等10人，均為相對人公司之共同法定清算人，各有對外代表
    公司之權，系爭支付命令祇須對楊維綸以外之任一清算人、
    經理人、受僱人或同居人為送達、或對楊維綸之繼承人為送
    達，即均生合法送達之效力。又相對人公司之法定代理人楊
    維綸雖已死亡，惟本件督促程序不經言詞辯論而核發系爭支
    付命令，故不生當事人於訴訟未經合法代理之問題。況本件
    支付命令確定證明書既已載明業合法送達之意旨，非有確切
    反證，應受送達人不得否認其曾受送達。原裁定以案卷已逾
    法定保存期限而銷毀，無從瞭解支付命令送達情形為由，為
    不利抗告人之認定，亦有違誤。爰提起本件抗告，聲明廢棄
    原裁定等語。
三、查本件相對人公司於83年5月26日經經濟部商業司撤銷公司
    登記（見本院卷第24、25頁），即進入清算程序，依公司法
    第113條準用第79條、第85條規定，應以全體股東為清算人
    ，對內執行清算事務，對外代表公司。且各股東均有單獨對
    外代表公司之權限。相對人公司嗣於89年12月6日始經股東
    會決議選任陶延生為清算人（見本院卷第26至34頁），可知
    相對人公司於83年5月26日至89年12月6日間，係以全體股東
    為公司之清算人，且各股東均有單獨對外代表公司之權限，
    則抗告人對相對人公司聲請原法院核發支付命令，原法院於
    85年8月8日核發系爭支付命令，是抗告人自應以清算人為法
    定代理人始屬合法代理，且應以全體法定代理人為送達之對
    象方為合法（民事訴訟法第127條第1項規定參照）。而系爭
    支付命令記載相對人公司之法定代理人楊維綸，固為該公司
    之董事長兼股東，係法定清算人之一而有單獨代表公司之權
    限，惟楊維綸業於85年6月11日死亡（見本院卷第43頁），
    系爭支付命令竟仍記載楊維綸為法定代理人，則相對人公司
    於該督促程序中未經合法代理。再者，系爭支付命令卷宗因
    已過保管期限而銷毀（見本院卷第37頁），固已無從調卷查
    明系爭支付命令之送達情形，惟系爭支付命令既記載楊維綸
    為相對人公司之法定代理人而為送達，足見抗告人於聲請核
    發支付命令時係以楊維綸為相對人公司之法定代理人，系爭
    支付命令自係對楊維綸為送達，是其送達對象亦不合法。且
    依抗告人於原法院100年1月7日之執行調查筆錄（見原法院
    99年度司執字第41072號卷）所載，抗告人於聲請核發支付
    命令時確實不知悉楊維綸已經死亡之事實，自不可能以相對
    人公司之其他清算人為代理人而聲請核發支付命令，系爭支
    付命令亦無對楊維綸之繼承人為送達或列其他清算人為應受
    送達人之可能，且楊維綸既已死亡，亦不可能委任他人代為
    收受送達，則系爭支付命令不生合法送達之效力。是抗告意
    旨稱：相對人公司各股東均為共同法定清算人，均各有對外
    代表公司之權，原法院系爭支付命令祇須對楊維綸以外之任
    一清算人、經理人、受僱人或同居人為送達、或對楊維綸之
    繼承人為送達，即生合法送達之效力云云，要無足取。系爭
    支付命令既不生確定之效力，揆諸前揭說明，不備執行名義
    之要件，抗告人自不得據以聲請強制執行。抗告意旨雖謂：
    系爭支付命令確定證明書既已載明合法送達之意旨，應受送
    達人不得否認其曾受送達云云，惟原法院誤認系爭支付命令
    業已確定，而依聲請付與確定證明書，亦不生系爭支命令已
    確定之效力，執行法院就系爭支付命令已否確定，仍得予以
    審查，不受該確定證明書之拘束。抗告人之主張，尚不足採
    。至於抗告意旨稱：聲請事件僅依聲請人書面聲請之事由而
    為審查者，不經言詞辯論而為裁判，故不生當事人於訴訟未
    經合法代理之問題，僅係依聲請或依職權更正云云。惟按，
    法院於督促程序固僅依據債權人片面所主張之原因事實，為
    裁判之基礎，無須進行言詞辯論，然法院就債權人所為支付
    命令之聲請，仍應調查是否具備一般訴訟成立要件，而一般
    訴訟成立要件是否具備之審查，與訴訟行為是否經合法代理
    尚屬有間，法院調查結果，如認有不合法情形之一者，應以
    裁定駁回債權人支付命令之聲請，但其情形可以補正者，審
    判長應定期間先命補正，本件抗告人於聲請核發支付命令之
    初，以已死亡之楊維綸為相對人公司之法定代理人，相對人
    公司未經合法代理，原法院未命抗告人補正，即核發支付命
    令，系爭支付命令自係不合法，抗告人主張系爭支付命令不
    生未經合法代理，而僅係依聲請或依職權更正云云，即非可
    採。綜上，系爭支付命令之相對人公司未經合法代理，且未
    合法送達，不具備執行名義之要件，抗告人據之為強制執行
    名義聲請強制執行，原法院駁回其強制執行之聲請及聲明異
    議，核無不合。抗告意旨指摘原裁定不當，聲明廢棄，為無
    理由，應予駁回。
四、據上論結，本件抗告為無理由，爰裁定如主文。
中    華    民    國   100    年    7     月    19    日
                    民事第十一庭
                        審判長法  官  呂太郎
                              法  官  劉坤典
                              法  官  徐福晉
正本係照原本作成。
本裁定除以適用法規顯有錯誤為理由外，不得再抗告。如提起再
抗告，應於收受後10日內委任律師為代理人向本院提出再抗告狀
。並繳納再抗告費新臺幣１千元。
中    華    民    國   100    年    7     月    19    日
                              書記官  秦仲芳